臺灣高等法院刑事判決
110年度上訴字第358號
上  訴  人  
即  被  告  蔡金益



選任辯護人  林傳哲律師（法扶律師）
上列上訴人即被告因違反毒品危害防制條例等案件，不服臺灣基
隆地方法院109年度重訴字第12號，中華民國109年11月18日第一
審判決（起訴案號：臺灣基隆地方檢察署109年度偵字第3558號
），提起上訴，暨檢察官移送併辦（案號：臺灣基隆地方檢察署
110年度偵字第176號），本院判決如下：
    主  文
上訴駁回。
    事  實
一、蔡金益與真實姓名年籍不詳、自稱「許自強」、「CobyLee
    」之成年人，均知悉大麻屬毒品危害防制條例第2條第2項第
    2款所定之第二級毒品，並為行政院依懲治走私條例第2條第
    3項公告之「管制物品管制品項及管制方式」第1項第3款所
    列管制進出口物品，未經許可不得非法運輸或私運進入我國
    境內，竟共同基於運輸第二級毒品、私運管制物品進口之犯
    意聯絡，謀議由蔡金益負責領取「CobyLee」自加拿大運輸
    來臺之藏有大麻之國際包裹，領貨完成後，再將包裹攜往汐
    止火車站交予「許自強」。謀議既定，「CobyLee」遂於民
    國109年5月21日上午10時15分許（加拿大時間），在加拿大
    境內某處，將大麻6包（合計淨重2,549.55公克，驗餘淨重2
    ,547.26公克）藏放在鋁箔包內放入鐵箱再裝入紙箱，以「X
    U ZIQIANG」為收件人、收件地址則載為「基隆市○○區○○街0
    000號」，將品名申報為電腦機殼（Computer Chassic），
    自安大略省密西沙加市（Mississauga,Ontario）寄出上開
    國際包裹1件（郵件包裹單號碼：EZ000000000CA），由不知
    情之加拿大郵局運送人員運抵臺灣後，復由不知情之中華郵
    政股份有限公司人員將該國際包裹送往該公司臺北郵件處理
    中心，以此方式，自加拿大非法運輸、私運進口上開大麻6
    包入境得逞。嗣因財政部關務署臺北關松山分關人員察覺該
    包裹有異，於109年6月15日開箱查驗，發現夾藏其中之大麻
    6包，遂報由法務部調查局航業調查處基隆調查站人員處理
    。嗣蔡金益於109年6月19日下午6時許，持郵件招領單前往
    基隆市○○區○○路000號基隆愛三路郵局，簽收領取上揭國際
    包裹時，於同日晚間7時許，當場為調查員查獲，並扣得上
    開大麻6包（淨重2,549.55公克，驗餘淨重2,547.26公克）
    、夾藏用鋁箔包1袋、夾藏用鐵箱1個、國際郵包紙箱1個、k
    iowi手機1支（含0000000000號SIM卡1張）、SAMSUNG手機1
    支（含0000000000號SIM卡1張）。
二、案經法務部調查局航業調查處基隆調查站報告臺灣基隆地方
    檢察署檢察官偵查起訴暨移送併辦。
    理  由
壹、證據能力：
    按被告以外之人於審判外之陳述，雖不符刑事訴訟法第159
    條之1至第159條之4規定，而經當事人於審判程序同意作為
    證據，法院審酌該言詞陳述或書面陳述作成時之情況，認為
    適當者，亦得為證據；當事人、代理人或辯護人於法院調查
    證據時，知有刑事訴訟法第159條第1項不得為證據之情形，
    而未於言詞辯論終結前聲明異議者，視為有前項之同意，刑
    事訴訟法第159條之5第1、2項亦有明定。本判決下列所引用
    之證據，經檢察官、上訴人即被告蔡金益（下稱被告）及其
    辯護人表示同意有證據能力（本院卷第71至73頁），經本院
    審酌各該陳述作成時之情況，核無違法不當情事，因而認為
    適當，且無證據證明係公務員違背法定程序所取得，亦無顯
    有不可信之情況，且經本院於審理期日提示調查，自均得作
    為本案證據。
貳、認定事實所憑證據及理由：
一、被告就其於上開時、地，與「許自強」、「CobyLee」共同
    運輸、私運第二級毒品即管制物品大麻進口至我國境內之犯
    行，業於警詢、偵訊及原審供承不諱（偵字第3558號卷第16
    4、133至135頁，原審卷第24至25、52、75頁）；扣案之國
    際包裹，係自加拿大安大略省密西沙加市寄出，載有收件人
    「XU ZIQIANG」、收件地址「基隆市○○區○○街0000號」，申
    報品名為電腦機殼（Computer Chassic），運抵入境後，經
    財政部關務署臺北關松山分關人員發覺夾藏有大麻6包，報
    由法務部調查局航業調查處基隆調查站偵查等情，亦有財政
    部關務署臺北關109年6月15日北松郵移字第1090101155號函
    、包裹外觀及開拆後之照片、法務部調查局航業調查處基隆
    調查站搜索扣押筆錄、扣押物品目錄表、國際及大陸各類郵
    件查詢資料等件在卷可憑（偵字第3558號卷第27至34、35至
    39、43至47、51、75、89至90頁）；又上開菸草6包經送驗
    結果確屬大麻成分（驗餘淨重2547.26公克），亦有毒品初
    步鑑驗報告單、法務部調查局濫用藥物實驗室109年9月17日
    調科壹字第10923016150號鑑定書在卷可佐（偵字第3558號
    卷第71至73、337頁）。復有大麻6包、夾藏用鋁箔包1袋、
    夾藏用鐵箱1個、國際郵包紙箱1個、kiowi手機1支（含0000
    000000號SIM卡1張）及SAMSUNG手機1支（含0000000000號SI
    M卡1張）扣案足憑。足認被告上開認罪自白，與事實相符，
    堪予採憑。
二、雖被告於本院審理時辯稱，伊是受羅中彥指示去收取衣物的
    包裹，不知道裡面是大麻云云。然查，被告於警詢時係供稱
    是「許自強」聯繫伊，要伊收領來自加拿大的包裹，有說裡
    面是大麻，「許自強」於109年6月18日告知包裹要到了，伊
    於同年月19日中午以後去找羅中彥聊生意，並請羅中彥找陳
    德明於當天下午5點半左右去撕招領單，伊再向陳德明拿取
    招領單到郵局領包裹等語（偵字第3558號卷第162、164頁）
    。且於偵訊時供稱：「許自強」拿0000000000號手機給伊，
    託伊用這支電話聯絡郵局領取包裹，伊就打電話過去郵局，
    用「許自強」給的郵件編號查詢；（問：許自強如何聯絡？
    ）「許自強」把手機交給伊後，會主動到伊住處找伊，伊不
    會主動聯絡「許自強」；（問：包裹內只有衣服、褲子，為
    何「許自強」不自己去領？）「許自強」說他住臺北比較遠
    ，伊住基隆比較近；（問：包裹為何不直接寄臺北？）「許
    自強」說不要問那麼多等語（偵字第3558號卷第81至82頁）
    。是由被告上開供述，已可見「許自強」特意交付00000000
    00號手機供被告作為對外聯繫之工具，而非由被告使用自己
    之電話聯繫郵局人員，復將包裹寄往較遠之基隆，加以被告
    亦非自己出面到寄件地址拿取郵件招領單，而係透過羅中彥
    指派陳德明前往收件地址取得郵件招領單後，方持該招領單
    前往郵局領取包裹，由上開刻意規避查緝包裹真正收件者之
    各項舉動，均可見被告主觀上對於包裹內物品係違禁物，已
    有認識。況被告曾以其0000000000號行動電話（即扣押物品
    編號A03）上網瀏覽查詢加拿大國際快捷資費，並多次查詢
    「EZ000000000C」編號之本案包裹運送進度等情，此有法務
    部調查局109年7月17日鑑識報告在卷可稽（偵字第3558號卷
    第165至181頁），益徵被告對於該包裹寄達之時程甚為關心
    ，顯見主觀上知悉包裹內之物品價值不斐。足認被告於本院
    審理時所辯，無非臨訟卸責之詞，不足採信，應以其前於警
    詢、偵查及原審供承「許自強」曾告知包裹裡面是大麻等語
    ，較為可信，而堪予採憑。
三、從而，被告本案犯行事證已臻明確，堪予認定，應依法論科
    。
參、論罪：
一、新舊法比較：
　　按被告行為後，109年1月15日修正公布之毒品危害防制條例
    業於，自109年7月15日起生效施行。修正前毒品危害防制條
    例第4條第2項原規定：「製造、運輸、販賣第二級毒品者，
    處無期徒刑或7年以上有期徒刑，得併科1千萬元以下罰金」
    ，修正後則為「製造、運輸、販賣第二級毒品者，處無期徒
    刑或10年以上有期徒刑，得併科1500萬元以下罰金」，修正
    後該條項之法定構成要件雖未變更，然法定刑已較修正前提
    高，是修正後新法並未較有利於行為人；另修正前毒品危害
    防制條例第17條第2項原規定：「犯第4條至第8條之罪於偵
    查及審判中均自白者，減輕其刑」，修正為：「犯第4條至
    第8條之罪於偵查及歷次審判中均自白者，減輕其刑」，修
    正後偵審自白減刑之要件較之修正前嚴格，屬於法律變更之
    情形，且修正後規定亦未較有利於被告。綜合上開全部罪刑
    之結果比較後，以修正前毒品危害防制條例第4條第2項、第
    17條第2項規定較有利於被告，應依刑法第2條第1項前段規
    定，適用行為時法即修正前毒品危害防制條例第4條第2項、
    第17條第2項規定。　　　　
二、查大麻係毒品危害防制條例第2條第2項第2款所列之第二級
    毒品，不得非法持有及運輸，且屬行政院依據懲治走私條例
    第2條第3項授權公告之「管制物品管制品項及管制方式」第
    1項第3款所列之管制進口物品，非經許可不得私運進口。又
    運輸毒品罪祇以所運輸之毒品已實施運送為已足，並非以運
    抵目的地為完成犯罪之要件，換言之，區別該罪既遂、未遂
    之依據，應以已否起運為準，既已起運，構成該罪之輸送行
    為即已完成，不以達到目的地為既遂條件。再懲治走私條例
    第2條第1項之私運管制物品進口罪，係指未經許可，擅自將
    逾公告數額之管制物品，自他國或公海等地，私運進入我國
    境內而言，一經進入國境，其犯罪即屬完成。是核被告所為
    ，係犯修正前毒品危害防制條例第4條第2項之運輸第二級毒
    品罪、懲治走私條例第2條第1項之私運管制物品進口罪。被
    告領取包裹而持有第二級毒品大麻之低度行為，為其運輸之
    高度行為所吸收，不另論罪。被告以一行為同時觸犯上開2
    罪名，為想像競合犯，應依刑法第55條之規定，從一重之運
    輸第二級毒品罪處斷。被告與「許自強」、「CobyLee」利
    用不知情之運輸人員自加拿大走私起運毒品大麻進入我國境
    內，為間接正犯。被告與「許自強」、「CobyLee」間就本
    件運輸毒品犯行，有犯意聯絡及行為分擔，為共同正犯。
三、毒品危害防制條例第17條第2項之適用：
　　按犯毒品危害防制條例第4條至第8條之罪，於偵查及審判中
    均自白者，減輕其刑，修正前毒品危害防制條例第17條第2
    項定有明文；而修正前毒品危害防制條例第17條第2項之規
    定，係為鼓勵是類犯罪行為人自白、悔過，並期訴訟經濟、
    節約司法資源而設，故此所謂「自白」，係指對自己之犯罪
    事實全部或主要部分為肯定供述之意（最高法院103年度台
    上字第3091號判決要旨參照）。查被告就本案全部犯罪事實
    ，於偵查、原審均自白不諱，已如前述，符合修正前毒品危
    害防制條例第17條第2項之規定，爰予減輕其刑。　　
四、本案並無毒品危害防制條例第17條第1項之適用：
　　按毒品危害防制條例第17條第1項規定：「犯第4條至第8條
    、第10條或第11條之罪，供出毒品來源，因而查獲其他正犯
    或共犯者，減輕或免除其刑」。旨在鼓勵毒品下游者具體供
    出其上游供應人，俾進一步擴大查緝績效，揪出其他正犯或
    共犯，以確實防制毒品泛濫或更為擴散。所稱「查獲」，除
    指查獲該其他正犯或共犯外，並兼及被告所指其毒品來源其
    事。該所謂「毒品來源」，自指「與本案犯行相關毒品」從
    何而來之情形。倘被告供出之毒品上手與其所涉案件之毒品
    不具關聯性，既無助該案之追查，僅屬對該上手涉犯其他毒
    品犯罪之告發，要非就其所涉案件之毒品供出來源，自無上
    開減刑規定之適用（最高法院107年度台上字第3219號判決
    意旨參照）。查被告於本院審理時固供稱其已向新北市政府
    警察局瑞芳分局、臺灣基隆地方檢察署供出本件運輸毒品之
    來源為羅中彥云云，然經本院函詢新北市政府警察局瑞芳分
    局結果，臺灣基隆地方檢察署於110年4月12日核發指揮書，
    指揮該分局與憲兵指揮部基隆憲兵隊共同偵辦追查被告供出
    毒品上手案，被告至基隆憲兵隊指認供述羅中彥為其毒品上
    手，經臺灣基隆地方法院准予對羅中彥對外聯繫之行動電話
    門號實施通訊監察，目前已結束通訊監察，尚未有羅中彥等
    涉嫌毒品案之相關移送資料等情，有該分局111年4月15日新
    北警瑞刑字第1113687597號函在卷可稽（本院卷第135頁）
    ，已無從據此認定被告有何供出毒品來源、因而查獲其他正
    犯或共犯之情。況被告於原審全未提及其毒品來源為羅中彥
    ，僅供稱：（問：之前檢察官叫你指認「許自強」這個人，
    但為何全國查遍了，都沒有與你見面的這個人？）伊與「許
    自強」在吃飯時，他要付錢有把皮包打開，伊瞄到他的身分
    證，看到上面寫「許自強」才知道的，伊不知道身分證是不
    是真的，也沒有注意看身分證上的照片等語（原審卷第24至
    25頁）；甚且於偵訊時強調：表弟羅中彥與本案沒有關係，
    伊僅是與羅中彥談碎冰車的問題，所以羅中彥的部分省略；
    從頭到尾都是「許自強」，確定有「許自強」這個人，身分
    證是寫「許自強」，自稱「小強」，年齡比伊小等語（偵字
    第3558號卷第82、134頁），亦可見被告於本院審理時始改
    稱毒品來源為羅中彥之說法，與其前開供述互有矛盾，而非
    可信。本案既無因被告之供述而查獲其所謂上游或共犯「許
    自強」、羅中彥，自與毒品危害防制條例第17條第1項之規
    定不符，無從依此減輕其刑。　　
五、本案並無刑法第59條之適用：　　
　　按刑法第59條規定之酌量減輕其刑，必須犯罪另有特殊之原
    因與環境，在客觀上足以引起一般同情，認為即使予以宣告
    法定最低度刑，猶嫌過重者，始有其適用，以免法定刑形同
    虛設，破壞罪刑法定原則。本案被告為牟私利，竟運輸第二
    級毒品大麻入境，且數量超過2.5公斤（驗餘淨重2547.26公
    克），價值不斐，且造成毒品流出市面之潛在危險，並可能
    加深吸毒者對毒品之依賴，危害程度非輕，客觀上實未見被
    告有何犯罪之特殊原因與環境。況被告本案犯罪情節，與其
    犯後態度等因子，已足於依修正前毒品危害防制條例第17條
    第2項規定減輕其刑後之法定刑範圍內為適當之量刑，並無
    情輕法重，即使科以法定最低刑度仍嫌過重，而在客觀上足
    以引起一般同情，堪予憫恕之情形。被告主張應適用刑法第
    59條規定酌減其刑云云，自非可採。　　
六、檢察官移送併辦部分（臺灣基隆地方檢察署110年度偵字第1
    76號），與起訴書所載為同一案件，本院自得併予審理。
肆、駁回上訴之理由:
一、原審以被告犯罪事證明確，適用修正前毒品危害防制條例第
    4條第2項、第17條第2項、毒品危害防制條例第18條第1項前
    段、第19條第1項，懲治走私條例第2條第1項，刑法第2條第
    1項前段、第11條、第28條、第55條等規定，認應從一重論
    以被告修正前毒品危害防制條例第4條第2項之運輸第二級毒
    品罪，審酌被告漠視國家禁令，與毒品對於他人身體健康戕
    害甚鉅，猶為本件運輸毒品之數量、與犯罪動機、目的、手
    段、犯後態度、素行、智識程度及家庭生活經濟狀況等一切
    情狀，予以量處有期徒刑5年；並說明：㈠扣案之第二級毒品
    大麻6包（含外包裝袋6只，驗餘淨重2547.26公克），應依
    毒品危害防制條例第18條第1項前段之規定，宣告沒收銷燬
    之；因送鑑所耗損之毒品，既已滅失，無庸宣告沒收銷燬。
    ㈡供本案運輸毒品所用之夾藏用鋁箔包1袋、夾藏用鐵箱1個
    、國際郵包紙箱1個、kiowi手機（含0000000000號SIM卡1張
    ）及SAMSUNG手機（含0000000000號SIM卡1張，原判決主文
    欄誤載IMEI碼為000000000000000，應更正為0000000000000
    00，惟依理由欄之說明，尚不影響該扣案物之特定，爰不予
    撤銷）各1支，屬供本件運輸毒品所用之物，應依毒品危害
    防制條例第19條第1項之規定宣告沒收。㈢被告因本案運輸毒
    品犯行獲有犯罪所得新臺幣1000元部分，雖未據扣案，仍應
    依刑法第38條之1第1項、第3項之規定宣告沒收，並諭知於
    全部或一部不能沒收或不宜執行沒收時，追徵其價額。㈣另
    說明扣案之名片2張，尚無證據證明與本案犯行槍關，不予
    宣告沒收。核原判決之認事用法均無違誤，所為量刑及沒收
    之宣告亦屬妥適。
二、被告上訴意旨雖執前詞矢口否認犯行，業經本院指駁如前述
    ；另稱已供出上源、情堪憫恕而主張應依毒品危害防制條例
    第17條第1項、刑法第59條規定減輕其刑部分，要非可採，
    亦如前述。被告仍以前詞指摘原判決不當，自非有據。從而
    ，被告之上訴為無理由，應予駁回。　　
據上論斷，應依刑事訴訟法第368條，判決如主文。　
本案經檢察官黃佳權提起公訴及移送併辦，被告上訴，經檢察官
郭靜文到庭執行職務。
中　　華　　民　　國　　111 　年　　5 　　月　　24　　日
                  刑事第二十二庭審判長法　官  王美玲
                                      法　官  陳銘壎
                                      法　官  汪怡君
以上正本證明與原本無異。
如不服本判決，應於收受送達後20日內向本院提出上訴書狀，其
未敘述上訴之理由者並得於提起上訴後20日內向本院補提理由書
（均須按他造當事人之人數附繕本）「切勿逕送上級法院」。
                                      書記官  高妤瑄
中　　華　　民　　國　　111 　年　　5 　　月　　24　　日
附錄本案論罪科刑法條全文：
修正前毒品危害防制條例第4條
製造、運輸、販賣第一級毒品者，處死刑或無期徒刑；處無期徒
刑者，得併科新臺幣二千萬元以下罰金。
製造、運輸、販賣第二級毒品者，處無期徒刑或七年以上有期徒
刑，得併科新臺幣一千萬元以下罰金。
製造、運輸、販賣第三級毒品者，處七年以上有期徒刑，得併科
新臺幣七百萬元以下罰金。
製造、運輸、販賣第四級毒品者，處五年以上十二年以下有期徒
刑，得併科新臺幣三百萬元以下罰金。
製造、運輸、販賣專供製造或施用毒品之器具者，處一年以上七
年以下有期徒刑，得併科新臺幣一百萬元以下罰金。
前五項之未遂犯罰之。
懲治走私條例第2條
私運管制物品進口、出口者，處7年以下有期徒刑，得併科新臺
幣3百萬元以下罰金。
前項之未遂犯罰之。
第1項之管制物品，由行政院依下列各款規定公告其管制品項及
管制方式：
一、為防止犯罪必要，禁止易供或常供犯罪使用之特定器物進口
    、出口。
二、為維護金融秩序或交易安全必要，禁止偽造、變造之各種貨
    幣及有價證券進口、出口。
三、為維護國民健康必要，禁止、限制特定物品或來自特定地區
    之物品進口。
四、為維護國內農業產業發展必要，禁止、限制來自特定地區或
    一定數額以上之動植物及其產製品進口。
五、為遵守條約協定、履行國際義務必要，禁止、限制一定物品
    之進口、出口。